最　高　行　政　法　院　裁　定
                                     100年度裁聲字第33號
聲  請  人　黃鎮華
上列聲請人因與相對人財政部國有財產局臺灣北區辦事處間申租
公有土地事件（本院100年度聲再字第305號），聲請證據保全，
本院裁定如下：
    主  文
聲請駁回。
聲請訴訟費用由聲請人負擔。
    理  由
一、按「證據有滅失或礙難使用之虞，或經他造同意者，得向法
    院聲請保全；就確定事、物之現狀有法律上利益並有必要時
    ，亦得聲請為鑑定、勘驗或保全書證。」、「保全證據之聲
    請，應表明下列各款事項：一、他造當事人，如不能指定他
    造當事人者，其不能指定之理由。二、應保全之證據。三、
    依該證據應證之事實。四、應保全證據之理由。前項第一款
    及第四款之理由，應釋明之。」及「釋明事實上之主張者，
    得用可使法院信其主張為真實之一切證據。」行政訴訟法第
    176條準用民事訴訟法第368條第1項、第370條及第284條前
    段規定甚明。據此，當事人以證據有滅失或礙難使用之虞者
    向行政法院聲請保全證據，自應於書狀中載明應保全之證據
    、依該證據應證之事實及應保全證據之理由，並就保全證據
    之理由，提出能即時調查之證據，否則即難認其具備聲請之
    要件。
二、本件聲請意旨略以：聲請人所有房屋係在民國35年前即存在
    之合法房屋，原門牌為臺北市○○○路○段○○巷43號，56年8
    月改編為現址即臺北市○○○路○○巷53號，相對人於92年間
    違法將系爭354建號建物拆除，就地挖坑掩埋，直至94年間
    始向臺北市中山地政事務所辦理系爭354建號建物滅失登記
    。因相對人所屬人員以違法滅失登記之手段，使聲請人所有
    之系爭建物及其坐落基地即系爭臺北市○○區○○段○○段
    49地號土地，均遭滅失，致系爭建物現竟坐落於相對人管理
    之系爭土地上（臺北市○○區○○段○○段206地號）。因上
    開官員違法辦理滅失登記，現只存有75年1月17日臺北市中
    山地政事務所基地地號勘查、建物門牌號勘查測量成果圖、
    遭滅失登記之建物及61年11月2日更正謄本資料，故依民事
    訴訟法第368條聲請保全證據，保全臺北市○○區○○段○○
    段206號土地基地地號位置測量圖等語。經核，聲請狀並未
    表明其所請求保全之證據有何滅失或礙難使用之虞或經他造
    同意保全之事實，亦未提出可使法院信其主張為真實之得以
    即時為調查之證據，揆諸前揭規定及說明，其聲請於法即有
    未合，應予駁回。
三、依行政訴訟法第104條、民事訴訟法第95條、第78條，裁定
    如主文。
中　　華　　民　　國　　100　 年　　10　　月　　27　　日
                    最高行政法院第一庭
                        審判長法官　鍾　耀　光
                              法官　鄭　忠  仁
                              法官　黃　淑　玲
                              法官　林　樹　埔
                              法官　陳　秀　

以  上  正  本  證  明  與  原  本  無  異
中　　華　　民　　國　　100　 年　　10　　月　　27　　日
　　　　　　　　　　　　　　　書記官　王　史　民